【裁判字號】    97,簡上,55
【裁判日期】    970506
【裁判案由】    竊盜等
【裁判全文】
臺灣彰化地方法院刑事判決              97年度簡上字第55號
上  訴  人  臺灣彰化地方法院檢察署檢察官
被      告  乙○○
                      樓
上列上訴人因被告竊盜等案件，不服本院九十六年度簡字第三四
八號中華民國九十六年十二月三十一日第一審簡易判決（原檢察
官聲請簡易判決處刑案號：九十一年度偵字第四五二二號），提
起上訴，本院管轄第二審合議庭判決如下：
    主  文
上訴駁回。
    事實及理由
一、本案經本院審理結果，認第一審判決認事用法及量刑均無不
    當，應予維持，並引用第一審判決書記載之事實、證據及理
    由（如附件，惟刑事簡易判決書犯罪事實及理由欄二、（五
    ）第三行第十三字之後應增列「又刑法第四十一條第二項關
    於併合處罰之數罪，均有同條第一項前段得易科罰金之情形
    ，已由舊法其應執行刑逾六月者亦得易科罰金，修正為須其
    應執行之刑未逾六月者，始得易科罰金，」及第七行「修正
    前刑法第四十一條第一項前段」之記載應更正為「修正前刑
    法第四十一條第一項前段、第二項」，暨犯罪事實及理由欄
    四、第四行「（修正前）第四十一條第一項前段」之記載應
    更正為「（修正前）第四十一條第一項前段、第二項」）。
二、本件上訴人即檢察官上訴意旨略以：（一）被告行為後，刑
    法業於民國九十四年二月二日修正公布，並自九十五年七月
    一日起生效施行，修正前刑法第四十一條第二項規定「併合
    處罰之數罪，均有前項情形，其應執行之刑逾六月者，亦同
    。」，與修正後刑法同條項規定「前項規定於數罪併罰，其
    應執行之刑未逾六月者，亦適用之。」不同，原審主文宣告
    被告逾六月之應執行刑七月，依照修正前上開規定乃得易科
    罰金，然依照修正後上開規定即不得易科罰金，詎原審不察
    ，於判決理由中未說明得易科罰金之理由及適用之法律依據
    （應適用刑法施行法第三條之一第三項、修正前刑法第四十
    一條第二項，始為適法），亦未於據上論斷欄引用法條規定
    ，即逕於主文宣告得易科罰金之折算標準，容有判決不適用
    法則及理由不備之違法。（二）又查，被告係以未扣案Ｔ型
    六角板手竊取本件被害人之自小貨車，原審未將該Ｔ型六角
    板手宣告沒收，亦未見其依據理由為何，同有判決不備理由
    之處。綜上，尚難認原判決妥適，請撤銷原判決，另為適當
    合法之判決等語。
三、本件被告於本院審理時雖矢口否認有何竊盜犯行，辯稱：車
    牌號碼Ａ六─０三一六號自用小貨車確實是我們在那裡工作
    所使用的，當天我喝醉開出去，之後的事情我就不知道了云
    云。惟查，被告於警詢及偵訊時均供稱其係用Ｔ型扳手撬開
    門鎖，並發動引擎後，即將Ｔ型扳手丟掉（前往現場找尋未
    獲），該車是其自己竊取，作為代步工具等語，其於本院九
    十六年十一月三十日準備程序中亦坦承竊車犯行；且證人即
    被害人丁○○○於警詢及偵訊時亦均證稱：乙○○要開車（
    Ａ六─０三一六號）並沒有經過我的允許，我完全不知道，
    該車車主是我先生陳春勝，但我先生已過世，目前是我在使
    用，我並沒有授權乙○○有駕駛該車的權利，我發現該車遭
    人開走本來要報案，但已看到警車過來要處理等語，又證人
    葉益良於檢察官訊問時亦稱其沒有答應乙○○把Ａ六─０三
    一六號車子開走，乙○○亦沒有問過我等語，惟證人葉益良
    嗣後於本院審理時雖證稱：九十一年七月二十六日檢察官訊
    問時我們是一起在庭由檢察官輪流訊問，檢察官問我說該車
    是否要借給被告，我說沒有，但是我說在那裡工作的人都可
    以隨時使用，當天我有無聽到被告有認罪，我事後有問被告
    為何承認竊取該車，被告說是因為怕對我及我姑姑造成麻煩
    ，所以在檢察官訊問時才這樣講等語，然證人葉益良於本院
    所為證言與其於九十一年七月二十六日檢察官訊問時所為證
    言迥異，並與證人即被害人丁○○○證述情節不相符合，且
    係被告酒後開車撞擊被害人丙○○、甲○○停放於街口之自
    用小客、貨車，證人丁○○○、葉益良平日是否同意被告使
    用該車亦不會影響證人丁○○○是否應對被告酒後撞擊被害
    人丙○○、甲○○之行為負賠償責任，且檢察官於訊問時已
    針對被告是否行竊該車等各項問題為詢問，證人葉益良為被
    告之朋友，而證人丁○○○又為葉益良之姑姑，故證人葉益
    良、丁○○○當無故意陷被告於罪之可能，是以證人葉益良
    於本院審理時所為之證言當係事後迴護被告之詞，尚難採信
    ，此外並有贓物認領保管單一份在卷可稽，是以本案事證已
    臻明確，被告犯行洵堪認定，應予依法論科。
四、按道路交通安全規則第一百十四條第二款規定，汽車駕駛人
    飲酒後吐氣所含酒精成份（即濃度）超過每公升零點二五毫
    克以上者，不得駕車，即是基於酒精對人體中樞神經系統有
    麻醉作用，為維護安全駕駛，而為之禁止規定。又按刑法第
    一百八十五條之三所稱服用酒類或其他相類之物，不能安全
    駕駛動力交通工具之公共危險條款，則屬抽象危險犯之規定
    ，此種抽象危險犯係伴隨飲酒過量駕車之行為而當然成立。
    換言之，只需客觀上有此種行為出現，危險即視為存在，是
    否果真肇事，並不影響公共危險罪責之成立，然如確實因之
    駕車肇事，其刑責之明顯性，自更不待言。又參考德國、美
    國之認定標準，對於酒精濃度呼氣已達每公升零點五五毫克
    或血液濃度達百分之零點一一以上，肇事率為一般正常人之
    十倍，認為已達「不能安全駕駛」之標準；至於上揭數值以
    下之行為，如輔以其他客觀事實得作為「不能安全駕駛」之
    判斷，亦認為應依刑法第一百八十五條之三之規定移送，法
    務部八十八年五月十八日法八八檢字第００一六六九號函亦
    採斯旨。而本件被告對於服用酒類不能安全駕駛動力交通工
    具而駕駛之犯行坦承不諱，且被告經測試後，其呼氣中酒精
    濃度既已達每公升０點七五毫克，此有酒精測定紀錄表一份
    在卷可稽，且被告所駕駛之車牌號碼Ａ六─０三一六號自用
    小貨車，於行經彰化縣溪湖鎮○○街與行政街口時，先撞擊
    丙○○、甲○○所有，均停放於該街口之車牌號碼八Ｈ─二
    ０四二號自用小客貨車及車牌號碼ＰＱ─三八七七號自用小
    客車，足認被告顯係因酒後注意力減退無法正常操控其所駕
    駛之自用小貨車所致，又被告於查獲後、測試或訊問過程有
    酒醉之情形，此有刑法第一百八十五條之三案件測試觀察紀
    錄表一份在卷可稽，足認被告顯係酒後注意力減退，操控能
    力顯著降低致不能安全駕駛之情形，此外並有證人即被害人
    丙○○、甲○○於警詢中之證言、道路交通事故調查報告表
    及照片五幀在卷可稽，是以被告服用酒類不能安全駕駛動力
    交通工具而駕駛之犯行事證已臻明確，洵堪認定。
五、查被告行為後，刑法第一百八十五條之三業於九十七年一月
    二日修正公布，並自同月四日施行。按行為後法律有變更者
    ，適用行為時之法律，但行為後之法律有利於行為人者，適
    用最有利於行為人之法律，刑法第二條第一項訂有明文。依
    新修正之刑法第一百八十五條之三規定: 「服用毒品、麻醉
    藥品、酒類或其他相類之物，不能安全駕駛動力交通工具而
    駕駛者，處一年以下有期徒刑、拘役或科或併科十五萬元以
    下罰金。」，與修正前刑法第一百八十五條之三規定: 「服
    用毒品、麻醉藥品、酒類或其他相類之物，不能安全駕駛動
    力交通工具而駕駛者，處一年以下有期徒刑、拘役或三萬元
    以下罰金。」相比較，顯以修正前之刑法第一百八十五條之
    三規定對被告較有利，依刑法第二條第一項前段之規定，自
    應適用行為時之法律，即修正前刑法第一百八十五條之三之
    規定。原審雖未及比較上開新舊法之規定，然經本院比較新
    舊法之結果，仍應適用被告行為時之法律，亦即原審判決適
    用之法律並無不當。
六、原審以被告所犯攜帶兇器竊盜及服用酒類不能安全駕駛動力
    交通工具而駕駛犯行事證明確，並審酌上開情狀，據以論罪
    科刑，分別判處被告有期徒刑六月、三月，並均依修正前刑
    法第四十一條第一項前段之規定諭知易科罰金之折算標準，
    暨定其應執行刑為有期徒刑七月，並諭知易科罰金之折算標
    準，又本件被告犯罪時間係在九十六年四月二十四日以前，
    惟被告於九十二年一月十三日經本院發布通緝，至九十六年
    十月二日始為警緝獲到案，因被告既非自動歸案接受審判，
    依中華民國九十六年罪犯減刑條例第五條規定，自不得依該
    條例減刑，核無不當，上訴人指摘原審主文宣告被告逾六月
    之應執行刑七月，惟於判決理由中未說明得易科罰金之理由
    及適用之法律依據，亦未於據上論斷欄引用法條規定，即逕
    於主文宣告得易科罰金之折算標準，有判決不適用法則及理
    由不備之違法，又原審未將該Ｔ型六角板手宣告沒收，亦未
    見其依據理由為何，有判決不備理由之處，惟原審判決雖於
    犯罪事實及理由欄四、未引用修正前刑法第四十一條第二項
    ，惟從原審主文宣告被告逾六月之應執行刑有期徒刑七月，
    且諭知易科罰金之折算標準，原審顯係漏引修正前刑法第四
    十一條第二項，然此並不影響全案之情節，應予更正即可；
    又簡易判決書本得以簡略方式為之，如認定之犯罪事實證據
    及應適用之法條，與檢察官聲請簡易判決處刑書或起訴書之
    記載相同者，得引用之，刑事訴訟法第四百五十四條第二項
    定有明文，本件被告行竊用之Ｔ型六角扳手並未扣案，且被
    告於警詢中即供稱其將Ｔ型扳手丟掉等語，警方並帶被告前
    往現場找尋未獲，又Ｔ型扳手並非違禁物，故原審依修正前
    刑法第三十八條第三項之規定，本得審酌一切情狀而決定是
    否諭知沒收，本件Ｔ型扳手因未扣案，且被告又稱已丟掉，
    故原審不為沒收之諭知並無何不妥之處，又本件為簡易判決
    ，則該判決本即得以簡略方式為之，原聲請簡易判決處刑書
    並未請求將該Ｔ型扳手沒收，原審未於判決中敘明Ｔ型扳手
    不諭知沒收之理由並無違誤，是以上訴人請求撤銷原判決，
    為無理由，應駁回其上訴。
據上論斷，應依刑事訴訟法第四百五十五條之一第一項、第三項
、第三百七十三條、第三百六十八條，判決如主文。
本件經檢察官張聖傳到庭執行職務。
中    華    民    國    97    年    5     月    6     日
                        臺灣彰化地方法院刑事第二庭
                            審判長法官   石馨文
                            法      官   黃齡玉
                            法      官   尚安雅
以上正本證明與原本無異。
本判決不得上訴。
中    華    民    國    97    年    5     月    7     日
                            書  記  官   洪年慶


司法院資訊處製作；財團法人民間司法改革基金會備份。
